臺灣高雄地方法院刑事判決　　　　　　　　　　　　九十二年度訴字第二七九號
　　公　訴　人　臺灣高雄地方法院檢察署檢察官
　　被　　　告　丙○○
　　指定辯護人　本院公設辯護人　乙○○
右列被告因違反毒品危害防制條例案件，經檢察官提起公訴（九十二年度偵字第三四
二五號），本院判決如左：
    主  文
丙○○無罪。
    理  由
一、公訴意旨略以：被告丙○○明知海洛因及甲基安非他命業經公告列為毒品危害防
    制條例第二條第二項第一款、第二款之第一、二級毒品，均不得非法持有及販賣
    ，竟意圖販賣一級毒品海洛因及二級毒品甲基安非他命圖利，於不詳時日在不詳
    處所購入不詳數量之第一級毒品海洛因及第二級毒品甲基安非他命。嗣於九十二
    年二月七日凌晨一時許，在高雄市○○區○○路二○九號為警查獲，並扣得丙○
    ○所有新台幣（以下同）三萬六千元，以及第一級毒品海洛因四包（其中二包合
    計淨重十三點四四公克，另二包驗後毛重合計四七點八公克）、第二級毒品甲基
    安非他命一包（驗前毛重八二點九公克，驗後毛重八二點八公克）、殘留海洛因
    之吸管一支及海洛因殘渣袋五只、殘留安非他命之玻璃吸食器一支空夾鏈袋三百
    二十只等物（丙○○施用第一、二級毒品部分業經本院另案判決確定），因認被
    告涉犯毒品危害防制條例第四條第一項、第二項之販賣第一級毒品及販賣第二級
    毒品罪嫌。
二、公訴人認被告涉犯上開罪嫌，係以被告為警查獲所扣得之疑似第一級毒品海洛因
    白色粉未二包（淨重十三點四四公克），經送請法務部調查局鑑定結果，確屬第
    一級毒品海洛因（二包合計淨重十三點四四公克），有法務部調查局九十二年三
    月十四日調科壹字第二二○○一四八五四號鑑定通知書一紙附卷，另二包白色粉
    末，經送請高雄醫學大學附設中和紀念醫院檢驗結果，證實亦屬海洛因（驗前毛
    重合計四十八公克，驗後毛重合計四七點八公克），有該院九十二年六月十一日
    編號九二○五─三八八至九二○五─三八九號檢驗報告一份附卷，扣案疑似第二
    級毒品安非他命晶體一包（驗前毛重八二點九公克，驗後毛重八二點八公克），
    經送請高雄醫學大學附設中和紀念醫院檢驗結果，確實係第二級毒品甲基安非他
    命，亦有該院九十二年四月八日編號九二○三─二六六號檢驗報告一份附卷可按
    ，被告既無職業又無收入，顯無資力純為自己吸食之用而購入如扣案數量之甲基
    安非他命及海洛因，可見扣案毒品係供販賣之用等，資為論罪之依據。訊之被告
    堅決否認有何販賣第一級毒品海洛因及第二級毒品甲基安非他命之犯行，辯稱：
    我沒有販賣毒品，扣案之毒品是供自己施用，一次買多一點比較便宜，我這次向
    蔡峰源購買扣案之毒品，總共二萬元，海洛因摻有糖粉，我母親給我六萬元處理
    我哥哥神主牌位事宜，但牌位事實上僅須幾千元，其餘的錢我擅自拿去買毒品，
    扣案的三萬六千元是我花用剩下的等語。
三、按被告未經審判證明有罪確定前，推定其為無罪，犯罪事實應依證據認定之，無
    證據不得認定犯罪事實；又不能證明被告犯罪者，應為無罪判決之諭知，刑事訴
    訟法第一百五十四條、第三百零一條第一項分別定有明文。次按刑事訴訟法上所
    謂認定犯罪事實之證據，係指足以認定被告確有犯罪行為之積極證據而言，如未
    能發現相當證據或證據不足以證明，自不能以推測或擬制之方法，以為裁判基礎
    （最高法院二十九年上字第三一○五號判例及四十年台上字第八十六號判例參照
    ）；又認定犯罪事實，所憑之證據，雖不以直接證據為限，間接證據亦包括在內
    ，然無論直接或間接證據，其為訴訟上之證明，須於通常一般之人均不致於有所
    懷疑，而得確信其為真實之程度者，始得據為有罪之認定，倘其證明尚未達到此
    一程度，而有合理性懷疑之存在時，即無從為有罪之認定（最高法院七十六年台
    上字第四九八六號判例參照）。
四、經查：
(一)、被告於九十二年二月七日凌晨一時許，在高雄市○○區○○路二○九號為警查獲
    ，扣得第一級毒品海洛因四包（其中二包合計淨重十三點四四公克，純度百分之
    六十九點一二，純質淨重九點二九公克，另二包驗前毛重合計四十八公克，驗後
    毛重合計四七點八公克）、第二級毒品甲基安非他命一包（驗前毛重八二點九公
    克，驗後毛重八二點八公克）之事實，有高雄市政府警察局小港分局搜索扣押筆
    錄、扣押物品目錄表各一份附卷可稽，前開扣案之疑似第一級毒品海洛因之白色
    粉未二包（淨重十三點四四公克），經送請法務部調查局鑑定結果，確屬第一級
    毒品海洛因（二包合計淨重十三點四四公克），有法務部調查局九十二年三月十
    四日調科壹字第二二○○一四八五四號鑑定通知書一紙附卷，另二包白色粉末，
    經送請高雄醫學大學附設中和紀念醫院檢驗結果，亦屬海洛因（驗後毛重合計四
    七點八公克），有該院九十二年六月十一日編號九二○五─三八八至九二○五─
    三八九號檢驗報告各一份附卷，扣案疑似第二級毒品安非他命晶體一包（驗前毛
    重八二點九公克，驗後毛重八二點八公克），經送請高雄醫學大學附設中和紀念
    醫院檢驗結果，確實係第二級毒品甲基安非他命，亦有該院九十二年四月八日編
    號九二○三─二六六號檢驗報告一份附卷可按。
(二)、被告前於八十七年間因施用毒品案件，經臺灣高雄地方法院檢察署檢察官聲請本
    院於八十七年七月九日以八十七年毒聲字第九四二號裁定送勒戒處所觀察、勒戒
    後，認有繼續施用毒品之傾向，再經檢察官聲請本院於八十七年七月二十八日日
    以八十七年毒聲字第一三九九號裁定令入戒治處所施以強制戒治，於強制戒治期
    滿後，經檢察官於八十八年七月二十八日以八十八年度戒毒偵字第一二四號為不
    起訴處分確定，再於八十八年間，又因施用第二級毒品安非他命，再經檢察官聲
    請本院於八十九年四月二十九日以八十九年度毒聲字第三○一九號裁定令入戒治
    所施以強制戒治，並就當次犯行提起公訴後，業經本院於九十一年四月二日以九
    十一年易緝字第五七號刑事判決就其所犯施用第二級毒品犯行，判處有期徒刑六
    月確定；再自九十二年一月間某日起至九十二年二月十一日止，先後在高雄縣林
    園鄉○○村○○○路二一六巷十二號住處及高雄市○○區○○路二○九號等地，
    連續施用第一級毒品海洛因、第二級毒品安非他命多次，嗣於九十二年二月七日
    凌晨一時許，在高雄市○○區○○路二○九號為查獲，經檢察官提起公訴後，本
    院刑事庭就其施用第一級毒品部分，判處有期徒刑九月，施用二級毒品部分，判
    處有期徒刑四月，並定應執行有期徒刑一年確定等情，業據本院調閱本院九十二
    年訴字第一一一一號毒品危害防制條例案卷核閱無訛，被告確有長期施用第一級
    毒品海洛因、第二級毒品甲基安非他命成癮之事實，亦堪認定。又前開扣案之第
    一級毒品海洛因二包（淨重合計十三點四四公克），純度僅百分之六十九點一二
    ，純質淨重九點二九公克，有上開法務部調查局九十二年三月十四日調科壹字第
    二二○○一四八五四號鑑定通知書一紙附卷，其餘二包海洛因（驗後毛重合計四
    七點八公克），則未鑑定其純度，是被告辯稱：扣案之海洛因係供自己施用，摻
    入糖粉稀釋等語，尚非虛詞。
(三)、被告之胞兄先前因病去世，被告之母親王新意多次交付金錢予被告處理其胞兄之
    後事及供奉神主牌等事宜，有一次交付四、五萬元，牌位之事共約交付六、七萬
    元，而王新意平日擺設攤位販賣檳榔、香腸、大腸、炒飯等為業，月收入多則三
    、四萬元，少則二、三萬元，被告平日幫忙其母親賣大腸、檳榔，王新意每日給
    被告約一百元等情，亦據證人王新意於本院審理中結證在卷，另被告於偵訊中亦
    陳稱：我向我媽媽拿了五萬元要做我哥哥的神主牌位，自己還有錢，所以給蔡峰
    源二萬元，還剩三萬六千元，我要生產，我先生於九十一年三月間留給我六萬元
    ，我沒有工作等語（偵卷第三十二、三十三頁），且被告為警查獲時，亦扣得被
    告所有之三萬六千元，堪認被告無並非完全無資力、無經濟來源之人，是公訴人
    以被告顯無力純為自己吸食之用而購入上開扣案之甲基安非他命及海洛因，
    而認扣案之毒品至少其中部分係供販賣之用云云，尚屬無據，亦無從因此即認定
    被告係以營利為目的而販入前開第一、二級毒品。
(四)、再查，關於人體就毒品海洛因之使用劑量之耐受度，經先前函詢法務部法醫研究
    所結果認為：「依據文獻資料記載，正常人之人體實驗，海洛因靜脈注射單一劑
    量多在五至二十毫克之間。於一九九八年ＰＥＲＮＥＧＥＲ等人在瑞士執行之計
    劃中，五十一位濫用海洛因達廿五年以上，並具有二年連續每天連續靜脈注射海
    洛因之嚴重濫用者，接受海洛因實驗，純品海洛因每天施打劑量在四００─六三
    ０毫克之間，仍無明顯中毒症狀發生。又依英國藥典之說明，用於癌症病患之止
    痛時，起始劑量為每四小時二點五至五毫克，隨後為達止痛效果，以增加原來劑
    量的百分之五十，而每天需要的海洛因用量從小於二毫克至五公克不等，有極大
    差異存在等情，此有法務部法醫研究所八十九年九月十四日法醫所八九清字第一
    六四五號函示可資參照，因此，依照前揭成癮者每日施打劑量之標準值以下之每
    日施用三○○毫克（靜脈注射）為計算標準，則前開扣案之海洛因二包，驗後淨
    重十三點四四公克（包裝重一點七七公克），純度百分之六十九點一二，純質淨
    重九點二九公克，以前揭施用量計算，可供靜脈注射之方式施用約三十日，另二
    包海洛因（驗前毛重四十八公克，驗後毛重四十七點八公克）雖未鑑定純度，然
    依毛重之比例計算，此二包海洛因，可供靜脈注射之方式施用約九十日，是扣案
    之海洛因四包約可供被告施用一百二十日，以被告常年染有施用第一級毒品海洛
    因之惡習，已如前述，是其辯稱：扣案之毒品海洛因係供自己施用一節，核與常
    情並不相違，亦難認被告持有上開毒品係為基於營利之意圖而販入。而被告持有
    之甲基安非他命一包（驗前毛重八二點九公克，驗後毛重八二點八公克），依被
    告施用毒品之習慣及數量推算，前揭扣案安非他命之數量，並非被告無法於一段
    時間內施用完畢，再佐以海洛因及甲基安非他命分屬係第一、二級毒品，本屬違
    禁物品，其交易過程當有遭警查獲之相當危險性，是以施用毒品成癮者，為免經
    常購買而增加為警查獲之風險，且亦因購買數量較多，可以較低廉之價格購入，
    是被告購買較多數量之毒品，衡屬常理，是被告所辯上情，尚堪採信。另外扣案
    空夾鏈袋雖有三百二十個，然夾鏈袋乃十分容易取得之物品，其價格亦甚為低廉
    ，消費者通常一次買入之數量少有僅一、二個者，而有施用毒品習慣之人，將毒
    品分裝於夾鏈袋內，以便外出時攜帶者亦所在多有，故無從由被告持有多數之夾
    鏈袋袋即推論其有意圖販賣毒品之行為，且扣殘留海洛因之吸管一支及海洛因殘
    渣袋五只、殘留安非他命之玻璃吸食器一支，其上分別殘留海洛因及安非他命，
    為被告所有供其施用毒品所用之物，亦有本院九十二年訴字第一一一一號刑事判
    決可按，非即係基於販賣毒品之目的所必須之物，與本件待證事實尚無直接之關
    連性，自亦無從藉由上開扣案之物品證明被告確有以營利之目的而販入第一級、
    第二級毒品之犯行。況且被告係於九十二年二月七日凌晨一時三十分許，搭載宋
    明煌駕駛之ＺＩ─二六四七號小客車為警臨時查覺有異臨檢而查獲，亦非於交易
    毒品時當場查獲被告，則被告所欲販賣毒品之對象究係何人，價格數量若干，聯
    絡方式為何，在無任何相關資料以供本院調查之情況下，被告是否確有營利販賣
    之意圖而販入前開毒品之行為，亦非無疑。
(五)、綜前所述，在無其他積極明確之事證之下，以扣案第一級毒品海洛因四包（其中
    二包合計淨重十三點四四公克，另二包驗後毛重合計四七點八公克）、第二級毒
    品甲基安非他命一包（驗前毛重八二點九公克，驗後毛重八二點八公克），數量
    非鉅，以被告長期施用毒品之習慣，自難僅憑此即認定其持有之外，尚有販賣之
    意圖。參諸違反毒品危害防制條例第四條第一項、第二項之販賣第一級、第二級
    毒品之罪，須有積極證據或於通常一般之人均不致於有所懷疑，而得確信其為真
    實程度之間接證據，始得據為認定被告有罪之證明，惟公訴人則未提出其他積極
    證據或於通常一般之人均不致於有所懷疑，而得確信其為真實程度之間接證據，
    俾資證明被告確有涉犯販賣前揭毒品之犯行。揆諸前揭法律規定與最高法院判例
    意旨，自不得以推測或擬制之詞作為被告涉犯此部分犯行之認定，不能證明被告
    犯罪，爰為無罪判決之諭知。
五、末按被告自九十二年一月間某日起至九十二年二月十一日止，先後在高雄縣林園
    鄉○○村○○○路二一六巷十二號住處及高雄市○○區○○路二○九號等地，連
    續施用第一級毒品海洛因、第二級毒品安非他命多次，嗣於九十二年二月七日凌
    晨一時許，在高雄市○○區○○路二○九號為查獲，經檢察官提起公訴後，經本
    院刑事庭就其施用第一級毒品部分，判處有期徒刑九月，施用二級毒品部分，判
    處有期徒刑四月，並定應執行有期徒刑一年確定等情，有本院本院九十二年訴字
    第一一一一號刑事判決一份附卷可稽，是被告前開持有第一級毒品海洛因及第二
    級毒品甲基安非他命，其持有第一、二級毒品之低度行為，應為施用之高度行為
    所吸收，而不另論其持有第一、二級毒品罪，附此敘明。
據上論斷，應依刑事訴訟法第三百零一條第一項，判決如主文。
本案經檢察官甲○○到庭執行職務。
中      華      民      國    九十三    年      九      月      八      日
                                  臺灣高雄地方法院刑事庭
                                      審判長法  官    黃三友
                                            法  官    王雅苑
                                            法  官    涂裕洪
右正本證明與原本無異。
如不服本判決，應於判決送達後十日內，向本院提出上訴狀。
                                            書記官    賴佳慧
中    華    民    國      九十三     年      九     月      九      日
